臺灣宜蘭地方法院民事判決　　　　　　　 99年度訴字第269號
原　　　告　陳榮燦
訴訟代理人　李秋銘律師
　　　　　　黃金亮律師
被　　　告　張阿娥
　　　　　　陳志雄
　　　　　　林郁華
　　　　　　林宜德
　　　　　　劉秀鑾
兼　上五人
共　　　同
訴訟代理人　簡新發
被　　　告　黃明國
　　　　　　黃盛山
　　　　　　陳阿丹
　　　　　　黃阿
　　　　　　陳光明
上　一　人
訴訟代理人　陳正勝
被　　　告　游明敬
訴訟代理人　陳德謀
被　　　告　林錫泉
　　　　　　謝國堂
兼　上二人
共　　　同
訴訟代理人　邱財忠
被　　　告　劉政信
兼　上一人
訴訟代理人　劉銘鴻
上列當事人間拆屋還地事件，本院於100年8月11日言詞辯論終結
，判決如下：
    主  文
被告張阿娥應將坐落宜蘭縣三星鄉○○段二六九之二二地號土地
上如附圖所示編號Ａ部分面積九．四平方公尺之地上物拆除，將
土地返還原告。
被告簡新發應將第一項土地上如附圖所示編號Ｂ部分面積一０平
方公尺之地上物拆除，將土地返還原告。
被告陳志雄應將第一項土地上如附圖所示編號Ｃ部分面積一０．
二平方公尺之地上物拆除，將土地返還原告。
被告黃明國應將第一項土地上如附圖所示編號Ｄ部分面積一０．
四平方公尺之地上物拆除，將土地返還原告。
被告黃盛山應將第一項土地上如附圖所示編號Ｅ部分面積一０．
六五平方公尺之地上物拆除，將土地返還原告。
被告陳阿丹應將第一項土地上如附圖所示編號Ｆ部分面積一一．
０五平方公尺之地上物拆除，將土地返還原告。
被告黃阿應將第一項土地上如附圖所示編號Ｇ部分面積一一．
二五平方公尺之地上物拆除，將土地返還原告。
被告邱財忠應將第一項土地上如附圖所示編號Ｈ部分面積一一．
四五平方公尺之地上物拆除，將土地返還原告。
被告陳光明應將第一項土地上如附圖所示編號Ｉ部分面積一一．
六平方公尺之地上物拆除，將土地返還原告。
被告林郁華、林宜德、劉秀鑾應將第一項土地上如附圖所示編號
Ｊ部分面積一一．八平方公尺之地上物拆除，將土地返還原告。
被告游明敬應將第一項土地上如附圖所示編號Ｋ部分面積一二平
方公尺之地上物拆除，將土地返還原告。
被告林錫泉應將第一項土地上如附圖所示編號Ｌ部分面積一二．
二平方公尺之地上物拆除，將土地返還原告。
被告謝國堂應將第一項土地上如附圖所示編號Ｍ部分面積一二．
五平方公尺之地上物拆除，將土地返還原告。
被告劉銘鴻、劉政信應將第一項土地上如附圖所示編號N部分面
積一五．五平方公尺之地上物拆除，將土地返還原告。
訴訟費用由被告負擔。
本判決第一項於原告以新台幣貳萬壹仟元供擔保後，得假執行。
但被告張阿娥如以新台幣陸萬參仟玖佰貳拾元預供擔保，得免為
假執行。
本判決第二項於原告以新台幣貳萬參仟元供擔保後，得假執行。
但被告簡新發如以新台幣陸萬捌仟元預供擔保，得免為假執行。
本判決第三項於原告以新台幣貳萬參仟元供擔保後，得假執行。
但被告陳志雄如以新台幣陸萬玖仟參佰陸拾元預供擔保，得免為
假執行。
本判決第四項於原告以新台幣貳萬肆仟元供擔保後，得假執行。
但被告黃明國如以新台幣柒萬零柒佰貳拾元預供擔保，得免為假
執行。
本判決第五項於原告以新台幣貳萬肆仟元供擔保後，得假執行。
但被告黃盛山如以新台幣柒萬貳仟肆佰貳拾元預供擔保，得免為
假執行。
本判決第六項於原告以新台幣貳萬伍仟元供擔保後，得假執行。
但被告陳阿丹如以新台幣柒萬伍仟壹佰肆拾元預供擔保，得免為
假執行。
本判決第七項於原告以新台幣貳萬陸仟元供擔保後，得假執行。
但被告黃阿如以新台幣柒萬陸仟伍佰元預供擔保，得免為假執
行。
本判決第八項於原告以新台幣貳萬陸仟元供擔保後，得假執行。
但被告邱財忠如以新台幣柒萬柒仟捌佰陸拾元預供擔保，得免為
假執行。
本判決第九項於原告以新台幣貳萬陸仟元供擔保後，得假執行。
但被告陳光明如以新台幣柒萬捌仟捌佰捌拾元預供擔保，得免為
假執行。
本判決第十項於原告以新台幣貳萬柒仟元供擔保後，得假執行。
但被告林郁華、林宜德、劉秀鑾如以新台幣捌萬零貳佰肆拾元預
供擔保，得免為假執行。
本判決第十一項於原告以新台幣貳萬柒仟元供擔保後，得假執行
。但被告游明敬如以新台幣捌萬壹仟陸佰元預供擔保，得免為假
執行。
本判決第十二項於原告以新台幣貳萬捌仟元供擔保後，得假執行
。但被告林錫泉如以新台幣捌萬貳仟玖佰陸拾元預供擔保，得免
為假執行。
本判決第十三項於原告以新台幣貳萬捌仟元供擔保後，得假執行
。但被告謝國堂如以新台幣捌萬伍仟元預供擔保，得免為假執行
。
本判決第十四項於原告以新台幣參萬伍仟元供擔保後，得假執行
。但被告劉銘鴻、劉政信如以新台幣壹拾萬伍仟肆佰元預供擔保
，得免為假執行。
    事實及理由
一、本件被告陳阿丹、黃阿、陳光明經合法通知，未於最後言
    詞辯論期日到場，核無民事訴訟法第386 條各款所列情形，
    各款所列情形，爰依原告之聲請，由其一造辯論而為判決。
二、原告起訴主張：坐落宜蘭縣三星鄉○○段269-22地號土地（
    下稱系爭土地）為原告所有，被告等人無權占有系爭土地，
    被告張阿娥所有門牌號碼宜蘭縣三星鄉○○路○段385巷37號
    房屋（下稱系爭37號房屋）占用部分，如宜蘭縣羅東地政事
    務所製作之土地複丈成果圖即附圖所示編號A部分面積9.4平
    方公尺；被告簡新發所有門牌號碼宜蘭縣三星鄉○○路○段3
    85巷39號房屋（下稱系爭39號房屋）占用部分，如附圖所示
    編號B 部分面積10平方公尺；被告陳志雄所有門牌號碼宜蘭
    縣三星鄉○○路○段385巷41號房屋（下稱系爭41號房屋）占
    用部分，如附圖所示編號C 部分面積10.2平方公尺；被告黃
    明國所有門牌號碼宜蘭縣三星鄉○○路○段385巷43號房屋（
    下稱系爭43號房屋）占用部分，如附圖所示編號D 部分面積
    10.4平方公尺；被告黃盛山所有門牌號碼宜蘭縣三星鄉○○
    路○段385巷45號房屋（下稱系爭45號房屋）占用部分，如附
    圖所示編號E部分面積10.65平方公尺；被告陳阿丹所有門牌
    號碼宜蘭縣三星鄉○○路○段385巷49號房屋（下稱系爭49號
    房屋）占用部分，如附圖所示編號F部分面積11.05平方公尺
    ；被告黃阿所有門牌號碼宜蘭縣三星鄉○○路○段385巷51
    號房屋（下稱系爭 51號房屋）占用部分，如附圖所示編號G
    部分面積11.25 平方公尺；被告邱財忠所有門牌號碼宜蘭縣
    三星鄉○○路○段385巷53號房屋（下稱系爭53號房屋）占用
    部分，如附圖所示編號H部分面積11.45平方公尺；被告陳光
    明所有門牌號碼宜蘭縣三星鄉○○路○段385巷55號房屋（下
    稱系爭55號房屋）占用部分，如附圖所示編號I部分面積11.
    6 平方公尺；被告林郁華、林宜德、劉秀鑾共有門牌號碼宜
    蘭縣三星鄉○○路○段385巷57號房屋（下稱系爭57號房屋）
    占用部分，如附圖所示編號J 部分面積11.8平方公尺；被告
    游明敬所有門牌號碼宜蘭縣三星鄉○○路○段385巷59號房屋
    （下稱系爭59號房屋）占用部分，如附圖所示編號K 部分面
    積12平方公尺；被告林錫泉所有門牌號碼宜蘭縣三星鄉○○
    路○段385巷61號房屋（下稱系爭61號房屋）占用部分，如附
    圖所示編號L 部分面積12.2平方公尺；被告謝國堂所有門牌
    號碼宜蘭縣三星鄉○○路○段385巷63號房屋（下稱系爭63號
    房屋）占用部分，如附圖所示編號M 部分面積12.5平方公尺
    ；被告劉銘鴻、劉政信共有門牌號碼宜蘭縣三星鄉○○路○
    段385 巷65號房屋（下稱系爭65號房屋）占用部分，如附圖
    所示編號N部分面積15.5平方公尺。爰依據民法第767條規定
    物上請求權之法律關係，訴請被告拆屋還地等語。並聲明：
    （一）如主文第1 至14項所示；（二）願供擔保，請准宣告
    假執行。
三、被告張阿娥、簡新發、陳志雄、黃明國、黃盛山、陳阿丹、
    黃阿、邱財忠、林郁華、林宜德、劉秀鑾、游明敬、林錫
    泉、謝國堂、劉銘鴻、劉政信則以：當初係向建商購買系爭
    房屋，當初沒有鑑界，建商當時有提到後方土地是和系爭房
    屋坐落之基地是同一筆去聲請建造，說是有法定空地比的問
    題，系爭土地以前是登記李陳良子名下，原本是李陳良子和
    簡順德共同出資買的，當時建商說我們都是親戚可以商量，
    到時候如果要增建後方一起合併利用，也可以向他們購買，
    誰知道系爭土地後來變為原告所有。如果原告有意願的話，
    以合理的價格，我們願意向他買受系爭土地占用的部分。地
    政鑑界有問題，如果要購買需要界址清楚等語，資為抗辯。
    並聲明：（一）請求駁回原告之訴；（二）如受不判判決，
    願供擔保請求免為假執行。
四、被告陳光明未於言詞辯論期日到場，亦未作何答辯之聲明，
    僅提出答辯狀表明有誠意談調解等語。
五、得心證之理由：
(一)原告主張系爭土地為其所有，被告張阿娥所有系爭37號房屋
    占用部分，如附圖所示編號A部分面積9.4平方公尺；被告簡
    新發所有系爭39號房屋占用部分，如附圖所示編號B 部分面
    積10平方公尺；被告陳志雄所有系爭41號房屋占用部分，如
    附圖所示編號C 部分面積10.2平方公尺；被告黃明國所有系
    爭43號房屋占用部分，如附圖所示編號D 部分面積10.4平方
    公尺；被告黃盛山所有系爭45號房屋占用部分，如附圖所示
    編號E部分面積10.65平方公尺；被告陳阿丹所有系爭49號房
    屋占用部分，如附圖所示編號F部分面積11.05平方公尺；被
    告黃阿所有系爭51號房屋占用部分，如附圖所示編號G 部
    分面積11.25 平方公尺；被告邱財忠所有系爭53號房屋占用
    部分，如附圖所示編號H部分面積11.45平方公尺；被告陳光
    明所有系爭55號房屋占用部分，如附圖所示編號I部分面積1
    1.6 平方公尺；被告林郁華、林宜德、劉秀鑾共有系爭57號
    房屋占用部分，如附圖所示編號J 部分面積11.8平方公尺；
    被告游明敬所有系爭59號房屋占用部分，如附圖所示編號K
    部分面積12平方公尺；被告林錫泉所有系爭61號房屋占用部
    分，如附圖所示編號L 部分面積12.2平方公尺；被告謝國堂
    所有系爭63號房屋占用部分，如附圖所示編號M部分面積12.
    5 平方公尺；被告劉銘鴻、劉政信共有系爭65號房屋占用部
    分，如附圖所示編號N 部分面積15.5平方公尺之事實，此有
    原告提出之系爭土地之土地登記謄本、系爭房屋坐落基地之
    土地登記謄本為證，並經本院履勘現場屬實，此有勘驗筆錄
    、現場照片在卷可憑，且有本院囑託宜蘭縣羅東地政事務所
    實地測量後製作土地複丈成果圖即附圖附卷可參，堪信屬實
    。被告雖辯稱地政鑑界有誤云云，然並未舉證以實其說，自
    無可採。
(二)按所有人對於無權占有或侵奪其所有物者，得請求返還之。
    對於妨害其所有權者，得請求除去之。有妨害其所有權之虞
    者，得請求防止之。民法第767條第1項定有明文。查被告並
    未提出任何合法之權源而占有使用原告所有之系爭土地，則
    原告主張被告無權占有，依照上開規定，請求被告拆屋還地
    ，自屬有據。被告雖辯稱當初係向建商購買，建商有說增建
    部分日後可一併購買基地云云，縱然屬實，亦僅係被告與第
    三人即建商間之協議，並不能據此對抗土地所有人之原告行
    使物上請求權，是被告前述辯解，要無可採。
六、綜上所述，原告依據物上請求權之法律關係，請求被告拆屋
    還地如主文第1 至14項所示，為有理由，應予准許。原告及
    部分被告分別陳明願供擔保請求宣告假執行或免為假執行，
    經核均無不合，且本院亦得依職權宣告被告預供擔保免為假
    執行，原各酌定相當之擔保金額併予准許之。本件訴訟費用
    ，應由敗訴之被告負擔。
七、訴訟費用負擔之依據：民事訴訟法第78條、第85條第1項前
    段。
中    華    民    國   100    年    8     月    26    日
                  臺灣宜蘭地方法院民事庭
                      法  官  林俊廷
正本係照原本作成。
如對本判決上訴，須於判決送達後20日內向本院提出上訴狀(須
附繕本)。如委任律師提起上訴者，應一併繳納上訴審裁判費。
中    華    民    國   100    年    8     月    26    日
                      書記官  許麗汝